【裁判字號】    99,交聲,1716
【裁判日期】    990902
【裁判案由】    聲明異議
【裁判全文】
臺灣高雄地方法院交通事件裁定        99年度交聲字第1716號
原處分機關  高雄市政府交通局
異  議  人
即受處分人  甲○○
上列異議人即受處分人因違反道路交通管理處罰條例案件，對於
高雄市政府交通局中華民國99年6月8日所為之處分（原處分：高
市交裁字第32-BO0000000號）聲明異議，本院裁定如下：
    主  文
原處分撤銷。
甲○○不罰。
    理  由
一、原處分意旨略以：異議人即受處分人甲○○於民國99年5 月
    9 日4 時8 分許，騎乘車牌號碼635-EEC 號重機車，在九如
    二路，以二輛以上汽車共同在道路上競駛之危險方式駕駛，
    為高雄市政府警察局新興分局舉發製單，原處分機關並依道
    路交通管理處罰條例第43條第3 項、第24條規定，裁處異議
    人罰鍰新臺幣（下同）30,000元、吊銷駕駛執照，並應參加
    道路交通安全講習等語。
二、異議意旨略以：異議人於99年5 月9 日4 時許，因肚子餓，
    騎乘車牌號碼635-EEC 號重機車，至鼓山吃東西，回程行經
    九如二路時遇到飆車大隊，即減速靠右，並未參與飆車之行
    為，爰聲明異議，請求撤銷原處分等語。
三、按二輛以上之汽車共同在道路上蛇行或以其他危險方式駕車
    或在道路上競駛、競技者，處汽車駕駛人30,000元以上90,0
    00元以下罰鍰，並當場禁止其駕駛及吊銷其駕駛執照；汽車
    駕駛人有第3 項行為者，並吊扣該汽車牌照3 個月；汽車駕
    駛人，違反第3 項規定者，應接受道路交通安全講習；汽車
    駕駛人，曾依前開規定吊銷駕駛執照者，3 年內不得考領駕
    駛執照，道路交通管理處罰條例第43條第3 項、第5 項前段
    、第24條第1 項第3 款、第67條第2 項前段分別定有明文。
四、次按法院受理有關交通事件，準用刑事訴訟法之規定；犯罪
    事實應依證據認定之，無證據不得認定犯罪事實；不能證明
    被告犯罪或其行為不罰者，應諭知無罪之判決。道路交通管
    理處罰條例第89條前段、刑事訴訟法第154 條第2 項、第30
    1 條第1 項分別定有明文。又認定不利於被告之事實，須依
    積極證據，苟積極證據不足為不利於被告事實之認定時，即
    應為有利於被告之認定，更不必有何有利之證據。而認定犯
    罪事實所憑證據，雖不以直接證據為限，間接證據亦包括在
    內，然無論直接或間接證據，其為訴訟上之證明，須於通常
    一般之人均不致有所懷疑，而得確信其為真實之程度者，始
    得據為有罪之認定，若其關於被告是否犯罪之證明未能達此
    程度，而有合理性懷疑之存在，致無從形成有罪之確信，根
    據「罪證有疑，利於被告」之證據法則，即不得遽為不利被
    告之認定（最高法院30年上字第816 號、76年臺上字第4986
    號判例意旨參照）。是法院於審理行為人違反道路交通管理
    處罰條例案件，於踐行調查證據程序後而為事實認定時，如
    就原處分機關所認定之行為人違規事實仍有合理之懷疑，而
    無法確信行為人確有該當於道路交通管理處罰條例所處罰條
    文之構成要件事實時，即應依照訴訟上之待證事實「倘有懷
    疑，則從被告之利益作解釋」（in dubi opro reo）之證據
    法則，作對受處分人有利之認定。
五、經查：
（一）異議人於99年5 月9 日4 時8 分許，騎乘車牌號碼635-EE
      C 號重機車，沿九如二路行駛之行為，經高雄市政府警察
      局新興分局員警認異議人有「二輛以上汽車共同在道路上
      競駛」之違規，而逕予製單舉發，原處分機關並依道路交
      通管理處罰條例第43條第3 項、第24條規定，裁處異議人
      罰鍰30,000元、吊銷駕駛執照，並應參加道路交通安全講
      習等情，為異議人所不爭執，復有高雄市政府警察局99年
      5 月12日舉發違反道路交通管理事件通知單、高雄市政府
      交通局99年6 月8 日高市交裁字第32-B00000000號違反道
      路交通管理事件裁決書各1 紙、蒐證照片2 張在卷可稽，
      此部分事實固堪認定。
（二）證人即本案製單舉發異議人前開違規行為之員警乙○○於
      本院調查程序中雖具結證稱：伊於99年5 月9 日接獲市警
      局通報在美術館附近有一百台飆車族聚集後，即駕駛刑事
      組偵防車趕往九如路、中華路口，伊從中華路右轉九如路
      後，即發現約十幾部機車由九如三路往九如二路方向行駛
      ，他們佔據快車道、壅塞道路、闖紅燈，且時速每小時都
      超過80公里，伊等機車全部通過後，就尾隨其後以攝影機
      蒐證，一直尾隨他們到自立路口，共蒐證9 部機車，異議
      人所駕駛之機車就是其中一部等語（見本院卷一第21頁反
      ），並提出蒐證照片2 張（見本院卷一第13頁）以為佐證
      。然其復證述：因當時路上沒有其他車輛，飆車車隊從伊
      前面呼嘯而過，闖越九如路、中華路口，伊自中華路右轉
      九如路後，就看到異議人也在其內，所以當時研判異議人
      是飆車車隊的一員，但伊事後重新勘驗錄影帶後，發現異
      議人除了在九路二路慢車道行駛外，並未在九如路、中華
      路口出現，伊也沒有看到異議人有佔據快車道、壅塞道路
      、闖紅燈之違規行為，異議人當時車速一直維持每小時40
      、50公里，飆車車隊之速度則是每小時80、90公里，因飆
      車車隊逐漸超越異議人車輛，伊認為已經蒐證到異議人的
      車牌，就沒再理會異議人行經路線，而逕自去追飆車隊的
      車輛了，因此伊所蒐證的9 部機車，除異議人未移送法辦
      外，其餘皆移送偵查隊以刑法第185 條移送等語（見本院
      卷一第21頁反至第22頁反），足認證人雖看見異議人騎乘
      機車沿九如二路慢車道行駛，然並未發現異議人有任何競
      駛或佔據車道之違規行為，亦未於中華路、九如路口發現
      異議人車輛與飆車大隊車輛同時闖越上開路口等情，應非
      虛妄；參以證人於拍攝蒐集到異議人車輛之車牌號碼後，
      即逕自追隨其他車輛，而未再尾隨異議人車輛，則異議人
      是否跟隨飆車車隊行駛，其行車路線為何，是否確為飆車
      車隊之一員乙節，即屬可疑；況觀諸卷附之蒐證照片2張
      （見本院卷第13頁），雖可清楚顯示異議人騎乘車輛之車
      牌號碼，惟異議人均靠右行駛於慢車道上，未見有任何違
      規行為，亦無與其他車輛競速行駛之情，尚難僅憑蒐證照
      片即遽認異議人有如裁決書上所載之違規事實存在。
六、此外，本院復查無其他積極證據足認異議人有何本件之違規
    行為，依前揭刑事訴訟法上之待證事實「罪疑唯輕」之證據
    法則，自應對異議人為有利之認定。是揆諸前揭法條及判例
    意旨，原處分機關逕依道路交通管理處罰條例第43條第3 項
    之規定，裁處異議人罰鍰30,000元，於法即有未合。從而，
    本件異議為有理由，自應由本院將原處分撤銷，改諭知異議
    人不罰，以資適法。
據上論斷，應依道路交通案件處理辦法第20條，裁定如主文。
中    華    民    國    99    年    9     月    2     日
                    交通法庭    法  官  簡佩珺
以上正本證明與原本無異。
如不服本裁定應於送達後5日內向本院提出抗告狀。
中    華    民    國    99    年    9     月    6     日
                                書記官  蕭家玲

司法院資訊處製作；財團法人民間司法改革基金會備份。
